臺灣雲林地方法院刑事判決　　　　　　　100年度易字第662號
公　訴　人　臺灣雲林地方法院檢察署檢察官
被　　　告　王文鎮
上列被告因妨害名譽案件，經檢察官提起公訴（100 年度偵字第
4742號），本院判決如下：
    主  文
王文鎮公然侮辱人，處罰金新臺幣捌仟元，如易服勞役，以新臺
幣壹仟元折算壹日。
    事  實
一、王文鎮於民國100 年8 月14日19時40分許，其配偶、女兒及
    其親友之小孩前往許啟燕所經營位於雲林縣褒忠鄉新湖村新
    湖26之2 號之嘉容商店購物，其亦前往購物，因該小孩突然
    衝出店外，許啟燕好意提醒王文鎮之配偶應注意小孩安全，
    適王文鎮站在店外聽聞竟心生不滿，而於同日19時43分，基
    於公然侮辱之犯意，在其住處門口之不特定人得共見共聞之
    場所，以臺語「幹你娘雞歪！勒念三小」等語侮辱許啟燕，
    足以貶抑許啟燕之人格尊嚴與社會評價。
二、案經許啟燕訴由雲林縣警察局虎尾分局報告臺灣雲林地方法
    院檢察署檢察官偵查起訴。
    理  由
一、程序部分：
  (一)本件為刑事訴訟法第376 條第1 、2 款所列案件，依同法第
    284 條之1 規定，由法官1 人獨任審判，合先敘明。
  (二)按被告以外之人於審判外之言詞或書面陳述，除法律有規定
    者外，不得作為證據，刑事訴訟法第159 條第1 項定有明文
    。惟被告以外之人於偵查中向檢察官所為之陳述，除顯有不
    可信之情況者外，得為證據；被告以外之人於審判外之陳述
    ，雖不符刑事訴訟法第159 條之1 至第159 條之4 規定得為
    證據之情形，而經當事人於審判程序同意作為證據，法院審
    酌該言詞陳述或書面陳述作成時之情況，認為適當者，亦得
    為證據，刑事訴訟法第159 條之1 第2 項及第159 條之5 第
    1 項分別定有明定。
  (三)經查告訴人於警詢之指訴及偵訊時之證述，雖均屬被告王文
    鎮以外之人於審判外之言詞陳述，然經被告與檢察官同意作
    為證據使用，復經本院審酌該言詞陳述作成時之情況，亦無
    不當或有何顯不可信之情形，依上開規定，應認具有證據能
    力，得作為本案證據使用。
二、訊據被告固坦承有於上開時、地，有說「幹你娘雞歪，勒念
    三小」等語之事實，惟矢口否認有何公然侮辱之犯行，並辯
    稱：當時是因為其妻沒有顧好小孩，所以因緊張生氣在自家
    門口罵其妻子，並沒有指名道姓；另監視畫面並無拍到店外
    之情形，其懷疑錄影光碟是變造的，否則告訴人為何不提出
    門口的監視畫面云云。經查：
  (一)被告王文鎮之配偶、女兒及親友之小孩於100 年8 月14日19
    時40分許，前往許啟燕所經營位於雲林縣褒忠鄉新湖村新湖
    26之2 號之嘉容商店購物，被告亦前往購物，因該小孩突然
    衝出店外，被告於同日19時43分，在其住處門口以臺語辱罵
    「幹你娘！勒念三小」等語之事實，經告訴人許啟燕於100
    年8 月26日警詢時指訴與於100 年10月6 日檢察官訊問時證
    述（偵卷第4 頁至第5 頁、第15頁至第16頁，結文在第18頁
    ）甚明，復有告訴人指認相片影像資料查詢結果1 張（偵卷
    第9 頁）與本院於100 年12月21日勘驗監視器錄影錄音光碟
    之勘驗筆錄（本院卷第23頁背面至第24頁背面，詳附錄所示
    ）在卷可稽，上開事實應可認定。
  (二)告訴人許啟燕於上開警詢時指稱：「於100 年8 月14日19時
    42分在雲林縣褒忠鄉新湖村4 鄰新湖26號之2 嘉容商店遭自
    稱王文鎮之男子辱罵。」「王文鎮的太太帶其女兒與其大姐
    的孫子到我家裡經營之嘉容商店要買東西，其大姐之孫子就
    拿了一包餅乾後就往外跑，王文鎮的太太就拉住其大姐的孫
    子，我就告訴王文鎮的太太帶他人之孩子出門要顧好，外面
    馬路很危險，剛好王文鎮也到我店裡買一包香煙後先走，王
    文鎮的太太買完東西要回家，就告訴其女兒先帶其大姐之孫
    子先回家，其大姐之孫子就衝至對向馬路，剛好有車子經過
    差一點就被撞到有很多人出來看，我就告訴王文鎮的太太要
    出來買東西自己出來就好，不要帶孩子出來走來走去，王文
    鎮聽到後就用五字經罵我『你在說什麼（幹你娘雞歪）』，
    其大姐就拉王文鎮回到屋裡。」等語（偵卷第5 頁）；復於
    偵訊時證稱：「（問：你遭被告辱罵之經過為何？）100 年
    8 月14日下午7 時42分許，被告的太太帶小孩到我住處之嘉
    容商店來購物，後來小孩就突然衝出路面差點被車輛撞到，
    我見狀就對他太太說『帶小孩出來就要顧好，不然小孩衝出
    馬路很危險』。那時被告就在他家門口，因為他家與我住處
    店口緊鄰，所以有聽到我上開言語，他不分青紅皂白即對我
    辱罵『幹你娘GY，勒念三小』（台語）。」「（問：被告當
    時人在何處？）他站在我店隔壁外面，當時有很多人車經過
    。」等語（偵卷第16頁），對於遭被告辱罵之過程證述綦詳
    。
  (三)並經本院於100 年12月21日勘驗監視器錄影錄音光碟，可知
    錄影帶畫面連續、時間連續，明顯沒有變造痕跡等情。其次
    ，由勘驗內容【詳如附錄】顯示，告訴人在被告妻子攜同小
    孩前往其經營商店購物時，有對於被告妻子稱：「你不會不
    要帶他來喔，你勒奇怪，若衝出去路，你就真累。」等語，
    此時王文鎮出現在店內監視器畫面買菸，之後其與妻小均離
    去，告訴人亦往店外走去又稱：「買沒什麼東西還帶來，帶
    出去又…」等語，被告旋即回以：「好啦，你不要在那裡靠
    夭，幹你娘雞歪，勒念三小。買個東西在那念…」等語，顯
    然是針對經營商店販賣商品、又持續叨念之告訴人而來，不
    是當時在顧小孩的妻子所言，且之後有一女聲即被告之大姊
    也立即以「好啦，沒啦沒啦」制止被告，足見被告以上開言
    語辱罵之對象是告訴人，而非被告妻子，是告訴人上開所述
    與事實相符，應可採信。
  (四)按刑法第309 條所謂「公然」，祇以不特定人或多數人得以
    共見共聞之狀況為已足，則自不以實際上果已共見共聞為必
    要，但必在事實上有與不特定人或多數人得以共見或共聞之
    狀況方足認為達於公然之程度，所謂多數人係包括特定之多
    數人在內（大法官會議解釋第145 號參照）；另同條所稱之
    「侮辱」，要凡直接對人詈罵、嘲笑，或其他足以貶損他人
    名譽、人格及社會評價行為，皆俱屬之。而被告於本院審理
    中亦自承：當時是在家門口說出上開「幹你娘雞歪，勒念三
    小」等語，許啟燕則於上開商店門口處等情（本院卷第25頁
    至第26頁），是被告以上開言語辱罵告訴人，顯足使附近住
    戶或經過之人車，都得以共見共聞，已達公然之程度甚明。
    再所謂「幹你娘雞歪，勒念三小」，明顯具有輕蔑、貶抑他
    人人格或攻擊個人之意，衡諸一般社會觀念，該句言語內涵
    足以貶損告訴人之人格與社會評價無疑，被告身為一成年人
    ，自難諉為不知，其上開所辯，僅為事後卸責之詞，並無足
    採。
  (五)綜上，被告所辯顯不足採，本案事證明確，被告上開公然侮
    辱犯行堪以認定，應依法論科。
三、核被告所為，係犯刑法第309 條第1 項之公然侮辱罪。爰審
    酌被告未有前科紀錄，素行尚佳，有臺灣高等法院被告前案
    紀錄表1 份在卷可憑，被告僅因不滿告訴人對於其妻叨念，
    一時氣憤、未深思戒慎，而於不特定人士可得公開見聞之場
    所，以粗鄙、貶抑人格及社會評價之言詞，公然侮辱告訴人
    ，守法觀念尚有不足，復否認犯行，犯後態度不佳，且迄未
    與告訴人和解，獲得告訴人之諒解，兼衡自陳目前從事臨時
    工工作，及其犯罪之動機、目的、品行、智識程度、生活狀
    況等一切情狀，量處如主文所示之刑，並諭知易服勞役之折
    算標準。
四、據上論斷，應依刑事訴訟法第299 條第1 項前段、第284 條
    之1 ，刑法第309 條第1 項、第42條第3 項前段，刑法施行
    法第1 條之1 ，判決如主文。
本案經檢察官何宗霖到庭執行職務
中    華    民    國   100    年    12    月    28    日
                  刑事第三庭    法  官  蕭雅毓
以上正本證明與原本無異。
如不服本判決應於收受判決後10日內向本院提出上訴書狀，並應
敘述具體理由；其未敘述上訴理由者，應於上訴期間屆滿後20日
內向本院補提理由書（均須按他造當事人之人數附繕本）。「切
勿逕送上級法院」。
                                書記官  鍾宜津
中    華    民    國   100    年    12    月    28    日
附錄論罪科刑條文全文：
中華民國刑法第309條
（公然侮辱罪）
公然侮辱人者，處拘役或3百元以下罰金。
以強暴犯前項之罪者，處1年以下有期徒刑、拘役或5百元以下罰
金。
（上述罰金，業經刑法施行法第1 條之1 第2 項前段規定提高30
倍）
【附錄】勘驗監視器錄影錄音畫面光碟內容
  (一)監錄時間：08/14/2011-19：41：46～19：45：08
  (二)監錄地點：許啟燕經營之嘉容商店內
  (三)監錄內容：除有監錄畫面外尚有聲音檔
  (四)勘驗結果：
 【19：41：46～48】
    婦  人：不能胡亂闖。
    （一女童及一男童先走進店內，婦人也走進店內）
 【19：41：51】
    女  童：不行。
 【19：41：58】
    婦  人：來來來。
 【19：42：00】
    （男童往外跑，婦人隨即往前拉住男童）
    許啟燕：…
    （婦人又轉身在置物架挑選，許啟燕也跟著走進店內）
    許啟燕：…在那裡闖。
    婦  人：沒有啦，他自己衝出來，自己衝出來。
 【19：42：18～22】
    許啟燕：你不會不要帶他來喔，你勒奇怪，若衝出去路，你
    就真累。
 【19：42：20】
    （王文鎮出現在店內監視器畫面）
 【19：42：23】
    婦  人：這多少？
    許啟燕：…。
 【19：42：33】
    （許啟燕遞香煙給王文鎮）
 【19：42：37】
    （王文鎮走出店外）
 【19：42：45～50】
    許啟燕：這有要買嗎？
    婦  人：有啊。
    許啟燕：嗯。
    婦  人：有。
 【19：42：53～19：43：18】
    （許啟燕轉身去找錢，將錢交給婦人）
    婦人：那，手手、用手的。
 【19：43：19～23】
    女  童：走，回家。
    （男童、女童及婦人往店外方向走出，許啟燕跟著往店外方
    向走）
 【19：43：27】
    婦  人：不要跑。
    （婦人及女童喊叫聲）（許啟燕搬物品放在架上）
 【19：43：30～36】
    許啟燕：那人真「沒臭沒小」（台音譯）。
    （許啟燕往店外方向走去）
 【19：43：49～51】
   （婦人及女童喊叫聲）
    許啟燕：買沒什麼東西還帶來，帶出去又…
 【19：43：51～19：44：00】
    王文鎮：好啦，你不要在那裡靠夭，幹你娘雞歪，勒念三小
            。買個東西在那念…（女聲：好啦，沒啦沒啦）（
            吵雜聲）
 【19：44：13～36】
    許啟燕：幹你娘破雞歪，幹、破你娘老豬母，幹你娘雞歪罵
    我（許啟燕走進店內），幹你老母雞歪，會囂張，…。
 【19：44：46】
    許啟燕：幹你娘。
    （以下略）